臺灣桃園地方法院刑事判決
111年度易字第55號
聲  請  人  臺灣桃園地方檢察署檢察官
被      告  陳昱暉



上列被告因竊盜案件，經檢察官聲請以簡易判決處刑（110 年度
偵字第24272號），本院認不得行簡易程序，經改用通常程序審
理，本院判決如下：
    主  文
陳昱暉無罪。
    理  由
一、聲請意旨以：被告陳昱暉意圖為自己不法之所有，基於竊盜
    之犯意，於民國110年3月20日23時38分許，在桃園市龜山區
    萬壽路2段與集美街口「壽山巖牌樓」旁，見告訴人黃進宏
    所有、供其妻弟黎文儀使用之腳踏車1臺，停放於該處無人
    看管，遂竊取之並於得手後騎乘離去，因認被告涉犯刑法第
    320 條第1 項之竊盜罪云云。
二、按犯罪事實應依證據認定之，無證據不得認定犯罪事實；不
    能證明被告犯罪者，應諭知無罪之判決，刑事訴訟法第154
    條第2項、第301條第1項定有明文。復按刑事訴訟上證明之
    資料，無論其為直接證據或間接證據，均須達於通常一般之
    人均不致有所懷疑，而得確信其為真實之程度，始得據為有
    罪之認定，若其關於被告是否犯罪之證明未能達此程度，而
    有合理之懷疑存在時，致使無從形成有罪之確信，在刑事訴
    訟「罪疑唯輕」、「無罪推定」原則下，依據「罪證有疑，
    利於被告」之證據法則，即不得遽為不利被告之認定，最高
    法院76年台上字第4986號判例意旨曾強調此一原則，足資參
    照。次按刑事訴訟新制採改良式當事人進行主義，檢察官應
    負實質舉證責任，若其所舉證據不足以說服法院形成被告有
    罪之確信心證，當受類似民事訴訟之敗訴判決，逕為被告無
    罪之諭知，以落實無罪推定原則與證據裁判主義。再被告享
    有不自證己罪、保持緘默等特權，是被告所為辯解，縱然不
    足採信，仍須有積極、確切之證據，始足以認定其犯罪，斯
    為前揭證據裁判主義之意旨，自不能逕採檢察官之言，遽為
    不利於被告之認定，否則將致罪證有疑、利歸被告、罪疑唯
    輕等基本原則，淪為空談。申言之，祇有一項供述證據，無
    論其為被告之自白或證人（含共同被告、共同正犯、教唆犯
    、幫助犯、被害人及一般第三人）之陳述，均難因此遽認被
    告犯罪，必賴其他供述或非供述證據互相印證、補強，至少
    須就符合於法定犯罪構成要件之關鍵、重要部分事實存在，
    客觀上不致令人懷疑，始可謂為充足，倘若不然，應認控方
    所舉證據，證明力猶嫌欠備（最高法院102年度台上字第148
     2號判決意旨參照）。而被告方面，其為主張犯罪構成要件
    事實不存在而提出某項有利於己之事實時，始需就其主張提
    出或聲請法院調查證據（刑事訴訟法第161條之1參照），然
    僅以證明該有利事實可能存在，而動搖法院因檢察官之舉證
    對被告所形成之不利心證為已足，並無說服使法院確信該有
    利事實存在之必要。一旦被告之主張、提證已證明該有利事
    實可能存在，而動搖法院因檢察官之舉證對被告所形成之不
    利心證，此時檢察官若不能進一步舉證以推翻被告之主張、
    提證，則應由檢察官承擔不利之訴訟結果責任，此為檢察官
    於刑事訴訟個案中所負之危險負擔，即實質舉證責任。
三、本件公訴人認被告涉犯竊盜罪嫌，無非係以「前揭犯罪事實
    ，業據告訴人黃進宏於警詢中指訴綦詳，復有刑事蒐證照片
    20張（含現場監視器翻拍照片）、贓物領據、警製偵查報告
    等附卷可稽，而若被告移車係爲方便車主尋回，當可騎至派
    出所，或於移置保管後在現場留下聯繫方法予車主，卻均未
    爲之，足認其所辯顯與常情不符，應係事後卸責之詞，不足
    採信，被告犯嫌堪以認定。」為其主要之論據。被告於本院
    審理時，經合法傳喚未到庭，據其於警詢雖承認於110年3月
    20日23時38分許，在萬壽路2段與集美街口「壽山巖牌樓」
    電桿旁將本件腳踏車騎走，然堅決否認犯行，辯稱：當時腳
    踏車車架與後輪並沒有固定住，纜繩鎖放在車架上，伊事後
    將腳踏車牽到對面的夾娃娃機店裡，店裡有監視器，方便讓
    腳踏車主人找到它等語。經查：
  ㈠依卷附陸昀佑警員之偵查報告，警方接獲告訴人黃進宏報案
    後，調閱路口監視器，發現騎走腳踏車之男子最後在萬壽路
    2段與集美街口「壽山巖牌樓」對面騎樓下車，下車後逕自
    將腳踏車推至路旁，消失在監視器畫面，警方以此循線至該
    處附近尋找腳踏車下落，便在萬壽路2段17號夾娃娃機店內
    尋獲，尋獲後，警方逕自將該腳踏車帶返至所內，一名自稱
    將該腳踏車放置於該處之男子跟隨於警方後方返回所內，警
    方乃詢問發生經過，而該名男子即陳昱暉等語。由此可見，
    警方雖尋獲本件腳踏車，然對於係何人將告訴人黃進宏之腳
    踏車牽至上開夾娃娃店內並不知悉，係被告陳昱暉主動跟隨
    從夾娃娃機店內牽出本件腳踏車之警員後方回派出所，經警
    詢問，警方方知於案發時地牽走本件腳踏車之人係被告陳昱
    暉。足見被告陳昱暉主觀上並未認識其竊嫌之身分，而對警
    方有所避諱，是被告陳昱暉辯稱上開各語，即其借用本件腳
    踏車後主動將該車歸還至上開夾娃娃機店內，方便車主尋獲
    ，並非全無可信，不能因其未歸還原處或派出所，或於移置
    保管後在現場留下聯繫方法予車主，即逕認其具不法所有之
    主觀意圖，反而，其將上開車歸還至上開屬公共場所且可遮
    風蔽雨又有監視器之夾娃娃機店內，適可證明其未具備不法
    所有之主觀意圖。
　㈡依本院查察之卷附Google實景圖、地圖，案發地點即「壽山
    巖牌樓」距離上開夾娃娃機店，距離僅約卅公尺，被告陳昱
    暉使用他人腳踏車後，將之放在距離案發地點僅約卅公尺之
    夾娃娃機店內，極易為失主所尋獲，益證其不法所有之主觀
    意圖並未彰顯。
　㈢證人即告訴人黃進宏雖於警詢證稱其小舅子於110年3月20日1
    9時53分許將本件腳踏車後輪上鎖固定後，放在「壽山巖牌
    樓」旁，他當時是用腳踏車纜繩鎖將後輪與主車架固定云云
    。然此僅為該證人片面陳述，經本院函詢龜山分局，承辦員
    警尋獲本件腳踏車時，該車之纜繩鎖有無尋獲、該鎖有無遭
    破壞等節，經該分局以111年1月28日山警分刑字第11100029
    25號函覆承辦員警職務報告以「職等當時尋獲該腳踏車時，
    並無在該車上或附近尋獲腳踏車所有人所稱之纜繩鎖。因此
    無法確認該繩鎖有無遭破壞」等語。是以，在無旁證之情形
    下，自不得僅以上開證人即告訴人黃進宏之片面指陳而認為
    事實，並遽以認定被告陳昱暉果有破壞證人即告訴人黃進宏
    所稱之纜繩鎖並進而推論被告陳昱暉具有不法所有之主觀意
    圖。
　㈣經本院於111年3月20日審理庭當庭勘驗龜山分局以上開函檢
    送之天羅地網監視器檔案畫面，勘驗結果以「光碟片內並
    無偵卷第53頁即告訴人所稱其小舅子有將腳踏車後輪上鎖固
    定的畫面。光碟片內有偵卷第55頁即被告下手騎走腳踏車
    的畫面，被告係於23時37分41秒至壽山巖牆壁邊放置腳踏車
    之處所，至23時38分20秒跨上腳踏車，騎走該腳踏車。監視
    鏡頭距離壽山巖牆壁約有30公尺，畫面無法看清楚腳踏車有
    無告訴人所稱其小舅子所稱之後輪車纜繩索。」有該日審判
    筆錄可憑，是亦無從證明證人即告訴人黃進宏於警詢所稱其
    小舅子有用腳踏車纜繩鎖將後輪與主車架固定之事實。矧被
    告於23時37分41秒至壽山巖牆壁邊放置腳踏車之處所，至23
    時38分20秒即跨上腳踏車，騎走該腳踏車，為時不長，亦無
    從由此推論出被告耗費相當之時間以破壞腳踏車纜繩鎖。
   ㈤綜上，本件不能遽認被告係基於意圖為自己不法之所有之
    犯意而牽取告訴人之腳踏車，本件之證據僅得證明被告於本
    件確有未經車主或保管人之同意逕行「使用」他人之腳踏車
    ，然僅為短暫使用之目的而未經他人同意使用他人之物之「
    使用竊盜」之行為為我刑法所不罰。此外，復查無其他積極
    證據證明被告犯本件竊盜罪，自應依法諭知無罪之判決。
四、被告經本院合法傳喚，無正當理由未到庭，有審理傳票送達
    證書、台灣高等法院在監在押全國紀錄表、被告戶籍資料列
    印附卷可憑，爰不待其陳述，逕行判決。
據上論斷，應依刑事訴訟法第452 條、第301 條第1 項、第306
條，判決如主文。
本案經檢察官賴瀅羽到庭執行職務
中　　華　　民　　國　　111 　年　　4 　　月　　13　　日
                      刑事第一庭法  官  曾雨明
以上正本證明與原本無異。
如不服本判決應於收受判決後20日內向本院提出上訴書狀，並應
敘述具體理由。其未敘述上訴理由者，應於上訴期間屆滿後20日
內向本院補提理由書(均須按他造當事人之人數附繕本)「切勿逕
送上級法院」。 
                                書記官  高慈徽
中　　華　　民　　國　　111 　年　　4 　　月　　14　　日